【裁判字號】    89,訴,961
【裁判日期】    900420
【裁判案由】    違反海關緝私條例
【裁判全文】
臺北高等行政法院判決                              八十九年度訴字第九六一號
                              .
    原      告  昌磊電子工業股份有限公司
    代  表  人  甲○○董事長.
    訴訟代理人  黃淑琳律師
                江肇欽律師
    被      告  財政部台北關稅局
    代  表  人  乙○○（局長）
    訴訟代理人  丙○○
                丁○○
                戊○○
右當事人間因違反海關緝私條例事件，原告不服財政部中華民國八十九年五月三十一
日台財訴第0000000000號再訴願決定，提起行政訴訟。本院判決如左：
    主  文
原告之訴駁回。
訴訟費用由原告負擔。
    事  實
一、事實概要︰
    緣原告於民國（以下同）八十七年十二月一日虛報貨物出口（出口報單號碼：Ａ
    Ａ＼八七＼七三二一＼五○二二，下稱系爭出口報單），經基隆關稅局查獲，移
    由被告派員於同年十二月三日赴原告大園廠保稅工廠盤查原料倉庫及成品倉庫，
    取回該廠之出廠放行單等有關資料，復於同年月七日再赴該廠辦理全廠盤存，經
    核對成品帳、原料帳、出廠放行單等有關資料後，發現成品帳帳載成品ＮＯＯＴ
    ＢＯＯＫ  ＣＯＭＰＵＴＥＲ  ＺＺＦ－一八○○Ｐ－Ｃ○○○  五○○ＳＥＴ
    Ｓ、ＮＯＯＴＢＯＯＫ  ＣＯＭＰＵＴＥＲ  ＺＺＦ－  一八○○Ｐ－Ｄ000
    0000ＳＥＴＳ，即上開出口報單所申報第一、二項貨物，已開立出廠放行單
    放行出廠，且與成品帳登載之出倉數量相符，足堪認定該等貨物已出廠卻未運達
    出口地海關，已構成私運保稅貨物出廠之行為，違反關稅法第三十五條之一第二
    項規定，依同法第五十一條之一規定，應依海關緝私條例第三十六條第一項、第
    四十四條規定處罰；復以原告所開具生產該兩項成品之「工作通知單」，其掣發
    日期皆為八十七年十一月二十六日，而成品帳存倉登載日期皆為同年月三十日，
    以原告之產能難以組裝完成，且原告向基隆關稅局申報之前揭出口報單係以Ｃ‧
    Ｋ‧Ｄ‧（原料型態）方式申報出口，足資認定該兩項成品運送出廠時係為原料
    型態，被告按原告保稅工廠產品單位用料清表（下稱產品單位用料清表）內申報
    保稅原料用量及原料帳帳面可供供用數量核計，以八十八年三月二日八八丁字第
    三九二號處分書（下稱原處罰處分），處原告進口保稅原料貨價兩倍之罰鍰計新
    台幣（以下同）二七○、二五八、八七二元，並追徵漏稅額一、五○八、四九六
    元（包括進口稅一、四五一、○六六元、推廣貿易費五七、四三○元）。原告不
    服，聲明異議，經被告以八十八年五月五日北普緝字第八八一○二六○二號通知
    書原處罰處分未便變更。原告仍不服，提起訴願，財政部關稅總局以八十八年七
    月三十日台關訴乙字第八八○四○五號訴願決定書駁回。原告又不服，提起再訴
    願，經財政部以八十九年五月三十一日台財訴第0000000000號再訴願
    決定書駁回。遂向本院提起行政訴訟。
二、兩造聲明：
  (一)原告聲明求為判決：
    1.原處分、訴願決定及再訴願決定均撤銷。
    2.訴訟費用由被告負擔。
  (二)被告聲明求為判決：
    1.駁回原告之訴。
    2.訴訟費用由原告負擔。
三、兩造之爭點：
    原告主張其進口報單第ＡＡ＼八七＼六三五○＼○○○三號（下稱系爭進口報單
    ）所列貨物，實際並未到貨，訴外人即原告負責人之特別助理黃宏江為避免集團
    國產汽車母公司發生財務危機，才擅自製作不實資料，以假出口真沖帳進行報運
    出關，故系爭出口報單所申報第一、二項貨物，實際上亦無出倉出廠內銷情形，
    被告之追徵進口稅、推廣貿易費及裁處罰鍰，顯有違誤，是否可採？
  (一)原告主張之理由：
    1.本件再訴願決定、訴願決定及原處分認定原告私運保稅貨物出廠內銷之行為顯
      有違誤：
      (1)緣原告分別於八十七年十月七日、廿九日及同年十一月十一日以進口報單第
        ＡＡ＼八七＼五九七六＼○○○三號、第ＡＡ＼八七＼六三五○＼○○○三
        號（即系爭進口報單）及第ＣＢ＼八七＼○一二＼一○四二三號進口報單申
        報進口原料，上開三份進口報單所載之原料，均係以貨櫃載運向基隆關稅局
        報運進口，於報運進口時，均抽中免驗放行，通關時未經查稅單位開櫃查核
        ，亦未過磅，是主管機關本無從知悉該貨櫃內物品之究竟，而原告委託領貨
        之報關行人員，於提領出倉時亦未開櫃檢視，即將貨櫃拖運至原告位於桃園
        保稅工廠，是上開貨物提領時原告亦無從知悉該貨櫃內之物品究為何物，迨
        運至原告位於桃園大園保稅工廠後，原告公司職員開櫃檢查，始能知悉。其
        中系爭進口報單，確實於運至原告保稅工廠後，經訴外人即該廠倉管課長莊
        杰彬發現來貨與報單上所載不符，全係一些變壓器、電線、外殼等低價商品
        ，經向訴外人即原告之會計協理李東曉等人呈報，獲知將交由當時正於工廠
        內開會之黃宏江處理，而未辦理存倉事宜，應已堪足認定系爭貨物確係貨帳
        不符。因思及集團母公司（國產汽車公司）發生財務危機，恐再驚爆此事，
        造成金融行庫更緊縮銀根，故由黃宏江獨自決定不依「進口貨物短卸溢卸、
        短裝溢裝處理細則」規定向監管海關申請核辦，而迅速將上開貨帳不符原料
        ，以組裝完成之成品報運出口，並由黃宏江一人利用夜間公司人員下班之際
        ，於電腦原料帳、成品帳及出倉紀錄等，記載原料進口及提領原料製成成品
        等相關紀錄，於假日指示工廠內外勞，將上開貨帳不符之原料完成裝箱，並
        召來陽明海運貨櫃車，於八十七年十一月三十日一早即將貨物拖離保稅廠報
        運出口，實則系爭進口報單所列原料，並未實際進口，亦無從組裝為成品，
        原告所以將實際貨帳不符原料，以成品申報出口，無非為免母公司因此雪上
        加霜，陷入萬劫不復之境地耳。詎被告派員赴原告保稅工廠核對成品帳、原
        料帳、出廠放行單等有關資料後，竟以系爭出口報單所申報之貨物，「已開
        立出廠放行單放行出廠，且與成品帳登載之出倉數量相符」，即認定該等貨
        物已出廠內銷，完全不顧原告遭遇貨帳不符情事，根本無法組裝完成完整之
        貨品出貨之事實，其處分偏失一端，昭然可見。
      (2)況原告發現此一貨帳不符情事，亦旋即央人在香港代為委託律師處理追償事
        宜，經其發函催告出賣人，並進一步查証後告知：出賣人公司已人去樓空，
        且僅係在港註冊無法聯繫後，原告認求償無望，為免擴大損失，始未再進一
        步委託訴追，故原告並非未為任何補救措施甚明。
      (3)原處分、原決定及再訴願決定，固均以系爭出口報單貨物，業經開立出廠放
        行單放行出廠，且與成品帳登載之出倉數量相符為據，認定該等貨物既未達
        出口地海關，自必出廠內銷等語，惟原告因受國外出貨廠商詐騙，所收貨物
        與進口報單上所列貨帳並不相符，為期銷帳，乃迅速以成品重新報運出口，
        已如前述，而該出廠放行單嗣經法務部調查局航業海員調查處（下稱海調處
        ）詳細查察後，業經証實係事後製作，亦即系爭遭海關查扣之貨櫃，已於八
        十七年十一月三十日由陽明海運拖離保稅工廠，是日晚間，黃宏江於工廠人
        員下班後（近十九時），繕製出廠放行單，被告據以認定原告「假出口真內
        銷」之出廠放行單既係事後掣作，並非真實（此節並經海調處確認），被告
        據之認定原告有成品出廠內銷之行為，顯有違誤，即不釋自明。
      (4)被告一方面以依原告所開具生產該兩項成品之「工作通知單」，其掣發日期
        均為八十七年十一月廿六日，而成品帳存倉登載日，皆為同年月三十日，以
        原告產能難以組裝完成，足資証明該兩項成品私運出廠時，係為原料型態，
        一方面卻據以推論原告顯有私運保稅貨物出廠之違法行為等語。然則，原告
        工廠產能既難以於短期內組裝完成系爭出口報單所載成品，而係以原料型態
        出口，又如何將貨物出廠內銷？而被告既亦肯認原告無此生產能力，又何能
        推論原告將上開成品內銷？其論據矛盾，彰彰甚明。
      (5)被告以如原告主張之原料實際並未進口，則於出口報單第ＡＡ＼八七＼六五
        六四＼二一三三號之成品所使用之原料何來？用以推論原告主張貨帳不符情
        事，為事後飾詞，誠構陷之辭；蓋被告所指上開第ＡＡ＼八七＼六五六四＼
        二一三三號出口報單所使用之原料為八十九年十月九日第ＡＡ＼八七＼五九
        七六＼○○○三號進口報單進口之原料，與本件系爭進口報單並無干係，此
        節被告亦深明在案，詎現為科處原告罰鍰，竟將二者混淆。
      (6)退萬步言，縱認系爭進口貨物並無貨帳不符情事，然被告自承海關對保稅工
        廠之保稅貨物係採帳面控管，故保稅工廠之進口報單、原料帳、工作通知單
        、成品帳、出廠放行單等即為海關查核物料動向之依據，而今本件系爭申報
        出口貨物之原料帳、工作通知單、成品帳及出廠放行單等，經法務部調查局
        航業海員調查處傳訊原告公司倉管、會計等各部門承辦人員，均已一致証稱
        系爭原料並未如實進口，渠等亦末為存倉、取料、生產等工作，上開帳面資
        料係黃宏江事後為銷帳所偽作，昭然可証，而此節復經海調處確認無誤，以
        偽造文書等罪嫌將原告代表人甲○○及黃宏江等移送台灣桃園地方法院檢察
        署偵辦，張、黃二人刻亦正因上開案件，接受台灣桃園地方法院刑事庭調查
        審理中，則原告既未實際進口系爭進口報單之筆記型電腦零組件，自無法將
        之私運出廠內銷，不釋自明。
      (7)被告以原告於八十七年十二月十一日以昌磊保字第八八○○○一號函稱：「
        無該批貨號之零件，更無可能組裝成電腦之可行性。」與原告八十七年十二
        月二十五日昌磊保字第八八○○○二號函所稱：「ＺＺＰ－一八○○  Ｐ－
        Ｃ○○○  五○○ＳＥＴＳ保稅產品，由於作業人員之疏失，已於非保稅倉
        庫內發現。」相互矛盾，認係事後飾詞，不足採信為由，推定原告確有進口
        筆記型電腦零組件；惟原告於八十七年十二月十一曰即已陳明無該批貨號之
        零件，亦無組裝成電腦之可言，至八十七年十二月二十五日改稱於非保稅倉
        庫內發現五百台保稅產品，係誤自八十七年十月九日進口原料組裝完成之成
        品，函復被告所致，雖有誤會，然尚不能因此即認定原告確有取得系爭電腦
        零組件。
      (8)本件原告向外商  Ｓｕｎｎｙ  Ｐｏｗｅｒ  Ｉｎｔｅｒｎａｔｉｏｎａｌ
        Ｌｉｍｉｔｅｄ購買筆記型電腦零組件，亦係開立信用狀付款，故貨物固係
        至八十七年十月廿九日始申報進口，但原告於八十七年十月十五日已依出賣
        人告知之價格，分別向誠泰銀行、大安銀行及華僑商銀開立金額美金一○○
        ○、三五○元、美金八○○、二○○元及美金一、三○○、二六○元，合計
        美金三、一○○、八一○元）之信用狀，支付系爭貨款。因出賣人係有計劃
        性地欲詐騙原告，故首宗第一筆即八十七年十月九日交易如實進關，以取信
        原告，所以第一筆交易未受騙，而第二筆即八十七年十月二十九日申報進口
        卻受騙，雖系爭貨帳不符之貨物價款並非小數目，原告亦因之受創頗重，然
        與斯時母公司（國產汽車公司）爆發之財務危機逾數千億元相較，簡直不值
        一哂，故原告公司董事長特助黃宏江獨自決定不申報，並儘速報運出關，自
        有其不得不然之無奈，豈可不深究原委，率認與常情相違？至被告以出廠放
        行單應簽名蓋章者數人，非一人得能完成，用以推論係構思縝密之行為，亦
        有誤會；蓋系爭出廠放行單上之簽名，除居世豪於貨物拖運出廠當晚，始為
        黃宏江召來於放行單上簽名，其餘之人（含陽明海運公司拖車司機陳德在在
        內）之各簽名，均係黃宏江自行拿取各該人之簽名章用印其上，或遣人代簽
        ，而非各簽名人自為，業據法務部調查局航業海員調查處詳細傳訊各該人，
        核對出廠放行單製作時間，釐清確有遭人盜蓋簽名章之實，而未將各該人移
        送台灣桃園地方法院檢察署，俱見系爭出廠放行單確係黃宏江一手製作。
      (9)被告推測原告將系爭貨物以假出口真內銷方式，銷售至國內，或係因台灣時
        正欠缺此一貨物原料故耳；惟其臆測之詞，尚不得作為論斷依據，實無殆贅
        言，況原告果因台灣欠缺此等貨物原料，而有內銷之需要，亦僅須繳納系爭
        貨物為數甚少的關稅即可（其稅率約百分之一至三），又豈有甘冒觸犯刑章
        及違反關稅法等規定之危險，而貿然內銷之可能？另被告又以保稅工廠原係
        自主管理，海關對保稅廠，亦均係按帳冊稽查，本件原告之成品帳、原料帳
        等，既均有系爭貨物之記載，而又查無來貨，自當受罰等語；乍聽之下，似
        言之成理，惟系爭原料帳、成品帳等為黃宏江獨自登載，而與事實不符，業
        經海調處查核屬實，被告豈可再以此不實之帳目對原告課以罰鍰，其處罰失
        當，已不釋自明；況原告之電腦會計帳上，非但列有系爭原料之進口，且於
        成品帳內，亦已記載將系爭原料生產為成品，果被告所辯對保稅工廠之管理
        ，僅能以帳冊稽查為唯一依據，而無視事實真相，依理被告應按成品內銷型
        態，依成品貨價核處，詎被告亦據事實認定，以原告之產能難於四日時間內
        組裝完成成品帳存倉之數量，而改以原料貨價課處原告罰鍰，足見被告亦非
        完全依照帳冊稽查，而仍應綜合全案之事實及証據，始得認定犯行；本件系
        爭電腦原料帳、成品帳‧‧‧等所載，均係黃宏江一人獨自偽作，已如前述
        ，被告再依此不實之帳冊資料課處原告罰鍰，明顯違誤，彰彰甚明。
     ２.本件不適用現行海關緝私條例第三十六條規定：
      (1)按現行海關管理保稅工廠辦法中有關觸犯緝私條例之處分，關於海關緝私條
        例第三十五條第二項及第三十六條規定，其兩法條適用之分際，乃以前者未
        經海關查獲有內銷之實據，而後者則以經查明有內銷之實據為其區別；另按
        財政部七十五年一月廿五日台財關第0000000號令修正前之規定，保
        稅工廠年度盤存發生保稅物品（包括原料、產品、半成品等）盤虧數量超逾
        常情者即按「私運貨物進口」論處，而目前則修正以未經海關核准即擅自將
        保稅物品運出廠外內銷（即私運出廠內銷）且經查有實據者，始予按「私運
        貨物進口」論處，核其目的即不外在對保稅工廠之權益給與充分之保障。矧
        原告不服原處罰處分，除於聲明異議書、訴願書理由、再訴願理由內即曾一
        再供陳系爭進口報單所載貨物，於實際上並未到貨，且原告亦無保稅工廠產
        品或免徵關稅之原料出廠內銷之違法，雖未為被告、訴願決定、再訴願決定
        所採信，惟卷查被告對於原告果否將保稅物品私運廠外內銷，始終並未曾確
        切地查有實據，則焉能率以「進口報單報運進口之原料，皆已登載保稅原料
        帳，並有存倉及領料出倉之紀錄，足証該批保稅原料確有進口，且經被告派
        員前往查証卻無該保稅產品」等語，即貿然依海關緝私條例第三十六條規定
        予以嚴厲處分？揆諸前開關於適用海關緝私條例第三十五條第二項及第三十
        六條規定之分際需以「有無內銷事實為斷」之函示說明，被告於本件未詳實
        查明內銷事實之有無，即斷為處分，則已頓見原處分、訴願決定及再訴願決
        定確有未當灼明。
      (2)再訴願決定固以財政部關稅總局六十六年二月十日密基緝字第一七一八號函
        說明二、核示：「查海關緝私條例第三十五條所規定處分成立要件中所謂：
        『在海關監管下或經海關加封、下鎖，有擅行改裝、移動、搬運、塗改標誌
        號碼或拆封、開鎖者』乙語，係指該法條所規範之貨物，存放在海關可得監
        管控制下之運輸工具或其他處所，未經海關核准擅行移動、搬運，而該項被
        擅行移動、搬運之標的物，仍存放於海關可得控制監管下之運輸工具或其他
        處所之情形而言。」而認本件貨物經原告繕具出廠放行單提領出廠，並經被
        告派員赴廠盤點，確定該批貨物已搬離海關監管下之保稅工廠範圍，因認定
        原處分並無違誤等語；惟原告既因進口原料發生貨帳不符情事，而無法將之
        製為成品，自無法有成品足供被告清查盤點，又原告繕製之出廠放行單，既
        經海調處查察為事後掣製，當屬不實，而不能據為論斷依據，故本件不能僅
        因有出廠放行單，即認定有該等物品存在，彰彰甚明，從而被告所指原告私
        運貨物內銷等情，應有誤會。
      (3)再訴願決定末以本件非依盤差逾常論處，而係依原告「未經海關核准私運保
        稅物品至課稅區之不爭事實」論斷，故亦無前開財政部七十五年二月廿五日
        台財關第0000000號函之適用等語，亦有違誤：蓋被告一再以核對原
        告成品帳、原料帳、出廠放行單等有關資料後，認定原告確有私運保稅成品
        內銷情事，其論斷依據與盤查並無二致，豈可因未有「盤差逾常」字眼，即
        認與財政部函示不同，其論斷失據，亦堪証明。
  (二)被告主張之理由：
    1.本件被告對於違法事實之認定並無違誤，其理由如下：
      (1)原告訴稱系爭進口報單所列貨物與實到貨品不符乙節，經查原告分別於八十
        七年十月七日、二十九日及十一月十一日以第ＡＡ＼八七＼五九七六＼○○
        ○三、ＡＡ＼八七＼六三五○＼○○○三及ＣＢ＼八七＼○一二＼一○四二
        三號進口報單報運進口之原料，皆已登載保稅原料帳，並有存倉及領料出倉
        之紀錄，足證該批保稅原料確有進口。再者，原告於八十七年十二月十一日
        以昌磊保字第八八○○○一號函稱：「無該批貨號之零件，更無可能組裝成
        電腦之可行性。」復於八十七年十二月二十五日以昌磊保字第八八○○○二
        號函稱：「ＺＺＦ－一八○○Ｐ  Ｃ○○○  五○○ＳＥＴＳ保稅產品，由
        於作業人員之疏失，己於非保稅倉庫內發現。」惟經被告派員前往查證卻無
        該保稅產品。原告兩次來函所述，前後矛盾，顯係事後飾詞，不足採信。海
        關對保稅工廠之保稅貨物係採帳面控管，故保稅工廠之進口報單、原料帳、
        工作通知單、成品帳、出廠放行單等即為海關查核物料動向之依據，而本件
        系爭出口報單所申報之貨物與出廠放行單及成品帳所載相符，足勘認定該等
        貨物已運出廠卻未運達出口地海關。
      (2)查原告係保稅工廠，較一般廠商熟諳海關業務，若有原告所稱「因受國外出
        貨廠商詐騙，所收貨物與進口報單上所列貨帳並不相符」之情形時，原告未
        依「進口貨物短卸溢卸、短裝溢裝處理細則」向進口地海關申請更正，以謀
        補救維護權益，顯有違反常理，原告所稱「到貨不符」，不足採信。
      (3)查原告所開具生產系爭兩項成品之「工作通知單」，其掣發日期均為八十七
        年十一月二十六日，而成品帳存倉登載日期皆為八十七年十一月三十日，被
        告亦認定原告之產能難以組裝完成，故核發之處分書，處以原告涉案進口保
        稅原料貨價兩倍之罰鍰二七○、二五八、八七二元，並未推論原告以成品型
        態內銷，若以成品貨價核處，兩倍之罰鍰則為四七二、○八○、三二八元。
      (4)查原告八十七年十二月一日以系爭出口報單向基隆關稅局申報出口被緝獲之
        系爭貨物第一項ＺＺＦ－一八○○Ｐ－Ｃ○○○  五○○ＳＥＴＳ所使用之
        原料為八十七年十月九日第ＡＡ＼八七＼五九七六＼○○○三號進口報單所
        進口；第二項ＺＺＦ－一八○○Ｐ－Ｄ000  0000ＳＥＴＳ所使用之
        原料為八十七年十月二十九日以系爭進口報單所進口。原告所稱前次進口報
        單與本件系爭貨物無干係，企圖逃脫前次進口報單之部分進口原料所組裝Ｚ
        ＺＦ－一八○○Ｐ－Ａ000  0000ＳＥＴＳ，實際已於八十七年十月
        二十七日以出口報單第ＡＡ＼八七＼六五六四＼二一三三號向基隆關稅局報
        運出口，並經該局驗放之事實。
    2.本件原處分之法律依據並無不當：
      (1)查「保稅工廠所製造或加工之產品及依前項規定免徵關稅之原料，非經海關
        核准並按貨品出廠型態報關繳稅，不得出廠內銷」、「違反第三十五條之一
        第二項之規定，將保稅工廠之產品或免徵關稅之原料出廠內銷者，以私運貨
        物進口論，依海關緝私條例有關規定處罰」、「私運貨物進口、出口或經營
        私運貨物者，處貨價一倍至三倍之罰鍰」為關稅法第三十五條之一第二項、
        第五十一條之一及海關緝私條例第三十六條第一項所明文規定。依原告報運
        原料進口之進口報單、進料驗收單（代原料存倉單）、原料帳、工作通知單
        、成品帳、成品出倉單所登載原料存倉、領料裝配、成品再出倉之記錄，均
        足資證明系爭保稅原料確有進口，惟其確無以Ｃ‧Ｋ‧Ｄ組裝方式出口，又
        未存放廠區內，且原告亦無法交待去向，則「有無內銷事實」甚為明顯，其
        私運貨物進口之違法行為具體而明確，本件違反關稅法第三十五條之一第二
        項之規定，爰依同法第五十一條之一規定轉據海關緝私條例第三十六條第一
        項規定議處，並無不妥。
      (2)被告依前開所揭相關單證證明系爭貨品確已進口，並派員赴廠盤點，確定該
        批貨物已搬離海關監管下之保稅工廠範圍，至於被告盤點，係按該等「產品
        單位用料清表」內申報保稅原料使用量及原料帳帳面可供使用數量核計，成
        品有無存在，並不影響清查盤存。
      (3)查「海關管理保稅工廠辦法」第四十一條及第二十二條分別規定保稅工廠之
        產品及未稅原料內銷案件與因年度盤存所發生保稅物品盤差案件之不同處理
        方式。本件被告赴原告保稅工廠盤點，係因有私運保稅貨物內銷情事，經盤
        點結果，確有異常盤差，且原告對盤差之保稅原料之流向無法交待，足以認
        定將其私運內銷，乃依海關緝私條例規定處分，並無不妥。況年度盤存如有
        異常盤差時，且無故短少之保稅物品，係非經海關核准並按貨品出廠型態報
        關繳稅者，亦違反關稅法第三十五條之一第二項之規定。
    4.綜上所述，海關對保稅工廠之保稅貨物係採帳面控管，並依保稅工廠之相關單
      證為查核依據；原告所有之進口報單、進料驗收單、原料帳、成品帳、存出倉
      單、放行單等相關單據，確切證明系爭貨物已進口，而原告為遂其沖銷系爭貨
      物之帳面數量及達成和運進口內銷之目的，以其他貨品裝櫃矇混出口，惟遭財
      政部基隆關稅局緝獲，乃於案發後，先稱「進口報單所載貨物，實際上並未到
      貨」，旋於異議、訴願、再訴願遭駁回後，辯稱「到貨不符」，前後言詞不一
      ，自相矛盾；又縱有「到貨不符」情事，原告捨正常程序不謀求救濟以維權益
      ，均有違常理。又系爭進口報單所載貨物確已進口，惟何以未組裝成品出口，
      未存放廠區，又無法交待去向，其私運貨物進口之事實至為明顯。
    理  由
一、按「保稅工廠所製造或加工之產品及依前項規定免徵關稅之原料，非經海關核准
    並按貨品出廠形態報關繳稅，不得出廠內銷」及「違反第三十五條之一第二項之
    規定，將保稅工廠之產品或免徵關稅之原料出廠內銷者，以私運貨物進口論，依
    海關緝私條例有關規定處罰。」分別為關稅法第三十五條之一第二項及第五十一
    條之一所規定。次按「私運貨物進口、出口或經營私運貨物者，處貨價一倍至三
    倍之罰鍰。」及「有違反本條例情事者，除依本條例有關規定處罰外，仍應追徵
    其所漏或沖退之稅款。」復為海關緝私條例第三十六條第一項及第四十四條前段
    所規定。
二、本件原告主張其八十七年十月二十九日系爭進口報單，進口時抽中免驗放行，於
    貨櫃拖運至桃園大園保稅工廠後，始發現進口報單所列貨物，實際並未到貨，訴
    外人即原告負責人之特別助理黃宏江，為避免集團國產汽車母公司發生財務危機
    ，才擅自製作不實資料，以假出口真沖帳進行報運出關，故八十七年十二月一日
    系爭出口報單所申報第一、二項貨物，實際上亦無出倉出廠內銷情形，被告之追
    徵進口稅，推廣貿易費及裁處罰鍰，顯有違誤等語。查原告之系爭進口報單所載
    原料，於海關放行提領進廠後，登載原告保稅原料帳，並有倉庫進料驗收單（代
    原料存倉單）及帳載領料出倉紀錄，且本件案發前，原告並未主張進口報單所載
    貨物實際上並未到貨，亦未依「進口貨物短卸溢卸，短裝溢裝處理細則」第九條
    第一項第三款規定，於貨物提領出倉後一個月內提供公證行報告及發貨人證明人
    函電等有關證件，以書面向監管海關申請核辦，足堪認定原告八十七年十月二十
    九日系爭進口報單貨物，原告確已依報單記載驗收提領完畢，原告主張系爭進口
    報單所列貨物，實際上並未到貨乙節，自不足採。至於原告八十七年十二月一日
    之系爭出口報單，經財政部基隆關稅局查獲涉嫌虛報貨物出口，移由被告派員於
    同年十二月三日赴原告保稅工廠盤查原料倉庫及成品倉庫，並取回該廠之出廠放
    行單等有關資料。經研判後，復於同年十二月七日再度派員赴該保稅工廠辦理全
    廠盤存，經核對成品帳、原料帳、出廠放行單等有關資料後，發現成品帳帳載成
    品NOTEBOOK COMPUTER ZZF- 一八○○P - C000五○○SETS、NOTEBOOK COMPUTER
    ZZF-一八○○P-D000六、四七九SETS，即上開經查獲之系爭出口報單第ΑΑ＼八
    七＼七三二一＼五○二二號所申報第一、二項貨物，其已開立出廠放行單放行出
    廠，且與成品帳登載之出倉數量相符，足堪認定該等貨物已出廠卻未運達出口地
    海關，又原告所開具生產該兩項成品之「工作通知單」，其掣發日期均為八十七
    年十一月二十六日，而成品帳存倉登載日期皆為八十七年十一月三十日，以原告
    之產能難以組裝完成，證諸原告向基隆關稅局申報之前揭出口報單係以C.K.D.（
    原料型態）方式申報出口，足資證明該兩項成品私運出廠時，係為原料型態，此
    有被告第00－0000－0號緝私報告表附原處分卷可稽，又被告曾向次函請
    原告告知該批出廠貨物流向，原告於八十七年十二月十一日以昌磊保字第八八○
    ○○一號函稱：「無該批貨號之零件，更無可能組裝成電腦之可行性。」復於八
    十七年十二月二十五日以昌磊保字第 八八○○○二 號函稱：「ZZF - 一八○○
    P-C000五○○SETS保稅產品，由於作業人員之疏失，已於非保稅倉庫內發現。」
    惟經被告派員前往查證卻無該保稅產品，原告兩次來函所述，前後矛盾，既未告
    知貨物流向，亦未能提出可資證實之說明，是原告顯有私運保稅貨物出廠之違法
    行為，亦堪認定，從而被告據以處涉案進口保稅原料貨價二倍之罰鍰二七○、二
    五八、八七二元，並追徵進口稅及推貿費合計一、五○八、四九六元，撥諸首揭
    規定，自無違誤。
三、又原告訴稱：被告對於原告是否有將保稅物品私運廠外內銷，始終未確切詳實查
    明內銷事實之實據，即斷為處分，顯有違誤乙節，查海關對保稅工廠，係採帳務
    管理，故保稅工廠之進口報單，原料帳、工作通知單、成品帳、出廠放行單等即
    為海關查核物料動向之依據。本件依原告報運原料進口之進口報單、進料驗收單
    （代原料存倉單）、原料帳、工作通知單、成品帳、成品出倉單所登載原料存倉
    、領料裝配、成品存出倉之紀錄，足資證明系案保稅原料確有進口，且出廠放行
    單上有保稅工廠相關人員及門口警衛簽章，亦足以證明出廠放行單所列貨物已放
    行出廠。保稅貨物經原告填具出廠放行單放行出廠，貨物未運達出口地海關報運
    出口為原告所不爭之事實，而原告復無法交待去向，則「有無內銷事實」甚為明
    確，原告此部分主張亦不足採。
四、原告另訴稱：系爭進口報單所列貨物，實際並未到貨，訴外人黃宏江為避免集團
    國產汽車母公司發生財務危機，為方便處理，擅自製作不實資料，以假出口真沖
    帳進行報運出關，故實際系爭出口報單第一、二項所申報貨物，實際並無出倉出
    廠內銷，黃宏江業經法務部調查局航業海員調查處移送偵辦，並經台灣桃園地方
    法院檢察署檢察官以八十八年度偵字第一七八一九號起訴書提起公訴等語。按刑
    事判決所認定之事實，及其所持法律上見解，並不能拘束行政法院，行政法院應
    本於調查所得，自為認定及裁判，行政法院（現已改制為最高行政法院）四十四
    年判字第四十八號著有判例。故關稅機關或其上級機關或行政法院受理關稅爭訟
    事件，非當然受刑事判決之拘束，行政機關依據國家課稅權而為課稅行為，係公
    法上之行政行為，究與刑事上之刑罰行為未盡相同，亦即其另有其課稅上必須遵
    守之原則存在，本件被告對保稅工廠之保稅貨物，係採帳面控管，並依係稅工廠
    之相關單證，為實質查核之依據，如上所述，原告所有之進口報單、進料驗收單
    、原料帳、成品帳、存出倉單、放行單等相關單據，均足以確切證明系爭進口報
    單貨物已進口，而原告為遂其沖銷該進口貨物之帳面數量及達成私運進口內銷之
    目的，以其他貨品裝櫃矇混出口，惟遭基隆關稅局緝獲，乃於案發後，先稱「進
    口報單所載貨物，實際上並未到貨」，旋於異議、訴願、再訴願音駁回後，改稱
    「到貨不符」，前後言詞不一，自相矛盾；又縱有「到貨不符」情事，原告捨正
    常程序不謀求救濟以維權益，均有違常理。又系爭進口報單貨物確已進口，惟何
    以未組裝成品出口，未存放廠區，又無法交待去向，其私運貨物進口之事實至為
    明顯，故原告此部分主張，亦無可採。
五、綜上說明，本件原處分，核無違誤，一再訴願決定，遞予維持，俱無不合，原告
    起訴意旨，難謂為有理由，應予駁回。
六、據上論結，本件原告之訴為無理由，依行政訴訟法第九十八條第三項判決如主文
    。
中      華      民      國     九十     年      四      月     二十     日
                                    台北高等行政法院第二庭
                                              審判長法  官  王立杰
                                                    法  官  陳雅香
                                                    法  官  黃本仁
右為正本係照原本作成。
如不服本判決，應於送達後二十日內，向本院提出上訴狀並表明上訴理由，如於本判
決宣示後送達前提起上訴者，應於判決送達後二十日內補提上訴理由書（須按他造人
數附繕本）。
中      華      民      國     九十     年      四      月    二十五    日
                                                    書記官  姚國華


司法院資訊處製作；財團法人民間司法改革基金會備份。
